臺灣高等法院臺中分院刑事裁定
110年度聲再字第110號
再審聲請人  
即受裁定人  張侑宇



上列再審聲請人因違反毒品危害防制條例案件，對於本院109年
度上易字第1070號中華民國110年1月20日刑事裁定（起訴案號：
臺灣臺中地方檢察署109年度毒偵字第911號，第一審案號：臺灣
臺中地方法院109年度易字第1439號），聲請重新審理，本院裁
定如下：
    主  文
本件重新審理之聲請駁回。
    理  由
一、聲請意旨略以：再審聲請人即受裁定人張侑宇原確定裁定所
    依據之原評估標準紀錄表係法務部○○○○○○○○相關專業知識人
    士，於聲請人觀察、勒戒期間，依其本職學識就聲請人之前
    科紀錄及行為表現、臨床評估及社會穩定度等因素，所為之
    綜合判斷，其評估依據詳實並具有科學驗證，依當時評估標
    準所得之結論由形式上觀察，固無擅斷或濫權等明顯不當之
    情事。惟法務部已修正「有無繼續施用毒品傾向評估標準紀
    錄表」及「有無繼續施用毒品傾向評估標準說明手冊」，其
    中關於「毒品犯罪相關司法紀錄」、「其他犯罪相關紀錄」
    等項目均以總分上限為計分方式，並定於民國110年3月26日
    起實施，從而確定裁定所憑之法務部○○○○○○○○109年12月31
    日有無繼續施用毒品傾向證明書及評估標準紀錄表，就聲請
    人之毒品相關司法紀錄，其他犯罪相關紀錄等項目不設上限
    採計配分，並作為判定聲請人是否有繼續施用毒品傾向，有
    無擅斷或濫權等明顯不當之情事，尚非無疑。爰依法提出重
    新審理之聲請，請予適法裁判等語。
二、按觀察、勒戒及強制戒治之裁定確定後，有下列情形之一，
    認為應不施以觀察、勒戒或強制戒治者，受觀察、勒戒或強
    制戒治處分之人，或其法定代理人、配偶，或檢察官得以書
    狀敘述理由，聲請原裁定確定法院重新審理：適用法規顯
    有錯誤，並足以影響裁定之結果者；原裁定所憑之證物已
    證明為偽造或變造者；原裁定所憑之證言、鑑定或通譯已
    證明其為虛偽者；參與原裁定之法官，或參與聲請之檢察
    官，因該案件犯職務上之罪，已經證明者；因發現確實之
    新證據足認受觀察、勒戒或強制戒治處分之人，應不施以觀
    察、勒戒或強制戒治者；受觀察、勒戒或強制戒治處分之
    人，已證明其係被誣告者；法院認為無重新審理之理由，或
    程序不合法者，應以裁定駁回之，毒品危害防制條例第20條
    之1第1項、第4項前段定有明文。
三、經查：
  ㈠聲請人援引「有無繼續施用毒品傾向評估標準紀錄表」及「
    有無繼續施用毒品傾向評估標準說明手冊」已於110年3月26
    日修正實施為由，聲請重新審理，顯然係主張本件有前開毒
    品危害防制條例第20條之1第1項第5款所示「因發現確實之
    新證據足認受觀察、勒戒或強制戒治處分之人，應不施以觀
    察、勒戒或強制戒治者」之理由。然「有無繼續施用毒品傾
    向評估標準紀錄表」及「有無繼續施用毒品傾向評估標準說
    明手冊」係法務部針對多數不特定人民就有無繼續施用毒品
    傾向評估事項所為對外發生法律效果之具有法規性質之命令
    ，是上開評估標準紀錄表及評估標準說明手冊之修正，屬於
    行政規則或法規命令之修正，為法律變更，並非前引毒品危
    害防制條例第20條之1第1項第5款所稱之「新證據」，聲請
    人以此為由聲請重新審理，與法定要件不符，尚非有據。
　㈡本院109年度上易字第1070號命強制戒治之裁定於110年1月20
    日作成時，上開評估標準紀錄表及評估標準說明手冊尚未修
    正，法務部○○○○○○○○依據當時有效之修正前評估標準製作「
    有無繼續施用毒品傾向證明書」、「有無繼續施用毒品傾向
    評估標準紀錄表」，評估聲請人有繼續施用毒品之傾向，自
    屬合法，本院原裁定憑以認定聲請人有繼續施用毒品之傾向
    ，令其入戒治處所強制戒治，難認有毒品危害防制條例第20
    條之1第1項第1款所指適用法規顯有錯誤足以影響裁定之結
    果，或同條項第3款所稱原確定裁定所憑之鑑定已證明其為
    虛偽之情事，顯亦不符合前揭聲請重新審理之事由。
  ㈢聲請重新審理意旨復未敘明原確定裁定有何符合其他各款所
    定重新審理事由之情形，其本件聲請重新審理與法未合，應
    予駁回。
四、至上開「有無繼續施用毒品傾向評估標準紀錄表」及「有無
    繼續施用毒品傾向評估標準說明手冊」修正後，依新標準重
    新評估若有合於刑法第2條第3項所稱「法律有變更，不施以
    保安處分者，應免其保安處分之執行」之情形，則應由檢察
    依法另為妥適處理，併此敘明。
據上論斷，應依毒品危害防制條例第20條之1第4項前段，裁定如
主文。　　　　
中　　華　　民　　國　　110 　年　　5 　　月　　31　　日
            刑事第十庭  審判長法  官  陳  宏  卿 
                              法  官  林  美  玲
                              法  官  楊  文  廣
以上正本證明與原本無異。
不得抗告。
                              書記官  呂  安  茹
　　　　　　　　　　　　　　　
中　　華　　民　　國　　110 　年　　5 　　月　　31　　日